臺灣臺東地方法院刑事判決　　　　　　　　 96年度訴字第8號
公　訴　人　臺灣臺東地方法院檢察署檢察官
被　　　告　戊○○
　　　　　　　　　　　號
上列被告因偽造文書等案件，經檢察官提起公訴（起訴案號：95
年度偵字第2358號、第2689號，追加起訴案號：96年度偵字第13
3號），本院判決如下：
    主  文
戊○○犯如附表所示之罪，均累犯，各處如附表所示之刑，應執
行有期徒刑貳年陸月，偽造「丁○○」印章壹枚及臺灣大哥大股
份有限公司行動電話申請書上偽造「丁○○」署名參枚、同意書
上偽造「丁○○」之署名壹枚及印文壹枚、和信電訊股份有限公
司行動電話服務申請書上偽造「丁○○」之署名壹枚，均沒收。
    事  實
一、戊○○於民國91年間，因毒品危害防制條例案件，經本院判
    處有期徒刑4月確定，於92年4月11日易科罰金執行完畢，仍
    不知悔改，為下列犯行：
  (一)意圖為自己不法之所有，分別基於竊盜之犯意，於附表編號
    一至十二所示之時間、地點，以各該編號所示方式竊取子○○、乙○○、壬○○、辛○○、辰○○、丑○○○、卯○○
    、庚○○、甲○○、癸○○、朱秀容、丁○○所有之物得手
    ；其後復意圖為自己不法之所有，於附表編號十三所示之時
    間，持上開竊得丁○○之國民身分證、殘障手冊，並利用不
    知情不詳店名刻印人員偽刻丁○○之印章1枚後，至己○○
    開設位在臺東縣臺東市○○路○段317號之明谷通訊行，佯稱
    係丁○○本人，填載如附表編號十三所示之行動電話服務申
    請書，在申請人簽章欄及同意人簽章欄偽簽「丁○○」之署
    名共5枚，並在臺灣大哥大股份有限公司同意書以上開偽造
    丁○○之印章蓋用印文1枚，表示丁○○申辦行動電話門號
    之意而偽造申請書、同意書等私文書，再持以向己○○而行
    使之，使己○○陷於錯誤，而交付搭配門號之OKWAP牌型號
    A272、A236行動電話2支，以此方式詐得上開行動電話2支，
    足以生損害於臺灣大哥大股份有限公司、和信電訊股份有限
    公司、己○○及丁○○。嗣於95年9月26日下午3時56分許，
    持附表編號十所示之行動電話至臺東縣臺東市○○街36號流
    行通訊行販售時，為警當場查獲，並循線查悉上情。
  (二)意圖為自己不法之所有，基於竊盜之犯意，駕駛其母所有車
    號WV-5608號自小客車，於附表編號十四所示之時間、地點
    ，以該編號所示方式竊取丙○○所有之手提包1個得手後，
    因認手提包內之物品無價值，僅留下金戒指1枚，其餘物品
    丟棄於檳榔攤外，於駕車逃離現場之際，適遇返回檳榔攤之
    丙○○，丙○○察覺有異而記下車牌號碼WV-5608號，始為
    警循線查獲。
二、案經庚○○、丁○○、朱秀容訴由臺東縣警察局臺東分局報
    告臺灣臺東地方法院檢察署檢察官偵查起訴。
    理  由
壹、程序方面：
一、按被告以外之人於審判外之言詞或書面陳述，除法律有規定
    者外，不得作為證據。又被告以外之人於審判外之陳述，經
    當事人於審判程序同意作為證據，法院審酌該言詞陳述或書
    面陳述作成時之情況，認為適當者，亦得為證據。當事人、
    代理人或辯護人於法院調查證據時，知有第159條第1項不得
    為證據之情形，而未於言詞辯論終結前聲明異議者，視為有
    前項之同意，刑事訴訟法第159條第1項及第159條之5分別定
    有明文。查被告戊○○對於於證人子○○、乙○○、壬○○
    、辛○○、辰○○、丑○○○、卯○○、庚○○、甲○○、
    癸○○、朱秀容、張森、謝明澍、己○○、丙○○等人於警
    詢中之陳述，在本院準備程序及審理中，就證據能力一節均
    表示無意見（見本院卷第25頁、第46頁），且未於本案言語
    辯論終結前聲明異議，本院審酌上開證人於警詢中之陳述係
    其親身經歷之事實所為者，依其等陳述作成時之情況，並不
    無適當之情形，且在製作筆錄之際神智清楚，製作過程亦無
    強暴、脅迫等不法情事，筆錄製作完成後，尚提示筆錄供證
    人閱覽後始予簽名等情，已足徵證人陳述係出於自由意識下
    之陳述，自均得為證據，先予敘明。
貳、實體方面：
一、訊據被告戊○○固不否認有於附表所示時間、地點竊盜，及
    偽造「丁○○」名義之行動電話申請書、同意書以詐騙手機
    之犯行，惟矢口否認其於附表編號十五之竊盜犯行有竊得金
    戒指1枚云云，經查：證人丙○○到庭具結證稱，案發那天
    晚上其出門買東西，回來後，看見原本在屋內的包包放在外
    面小花盆上，其打開包包看發現裡面除了1枚戒指遭竊外，
    其他證件都在，因為家中小朋友的證件還有其他比較重要的
    東西都放在包包裡，包包比較少拿，所以很確定包包內有1
    枚金戒指，其知道家中遭小偷，就報警，已與被告達成和解
    ，和解內容已履行，事後還有再去找那枚戒指都找不到等語
    。證人丙○○與被告素不相識且無何仇隙夙怨，事後並已達
    成和解，被告已履行和解條件，有和解書1紙附卷可查，證
    人丙○○自無何虛構戒指失竊之動機，足認被告有附表編號
    十五之犯行，並竊得丙○○所有之手提包1個及其內金戒指1
    枚。上揭犯罪事實，並有證人子○○、乙○○、壬○○、辛○○、辰○○、丑○○○、卯○○、庚○○、甲○○、癸○○、朱秀容、丁○○、丙○○、張森、謝明澍、己○○之證
    述及臺東縣警察局轄內安慶通信行中古手機買賣登記簿影本
    1 份、大阪城通信行中古手機買賣登記簿影本1份、行動電
    話之通聯紀錄6份、臺灣大哥大客戶基本資料查詢表及行動
    電話服務申請書各1份、和信電訊公司行動電話基本資料表
    及行動電話服務申請書各1份、遭竊地點現場位置圖1紙、贓
    物認領保管單6紙、現場及車號WV-5608號自小客車照片6幀
    、交通部中央氣象局96年1月30日中象參字第0960001317號
    函可資佐證，本件事證明確，被告犯行堪予認定，應依法論
    科。
二、按刑法第321條第1項第2款所謂毀越門扇，係指毀損或超越
    及踰越門扇而言，所謂「其他安全設備」，係指具有隔絕防
    閑作用，足以防盜，並固定於土地上之建築物或工作物之安
    全設備而言（最高法院著有55年臺上字第547號判例、69年
    度臺上字第2415號判決、85年度臺非字第313號判決參照）
    ；本件檳榔攤裝設之窗戶，依一般社會通常觀念，均具有隔
    絕、防盜及防閑之功能作用，自屬刑法第321條第1項第2款
    所稱之安全設備。是核被告就附表編號二、四、五、七、八
    、九、十、十一、十二均係犯刑法第320條第1項之普通竊盜
    罪；其就附表編號一、三、六所為，均係犯刑法第321條第1
    項第1款之於夜間侵入有人居住之建築物加重竊盜罪；其就
    附表編號十四所為，係犯刑法第321條第1項第2款之踰越安
    全設備加重竊盜罪；其就附表編號十三所為，係犯刑法第
    216條、第210條行使偽造私文書罪及刑法第339條第1項詐欺
    取財罪。公訴人認被告附表編號一、三、六所為係犯刑法第
    320條第1項之普通竊盜罪，尚有未洽，惟起訴之基本社會事
    實同一，應變更起訴法條。被告利用不知情不詳刻印店人員
    偽刻丁○○印章行為，乃間接正犯。被告在行動電話服務申
    請書及同意書上偽造署押及印文之行為，屬偽造申請書及同
    意書私文書之階段行為，而偽造私文書之低度行為，復為行
    使偽造私文書之高度行為所吸收，均不另論罪。按95年7月1
    日修正施行之刑法刪除牽連犯之立法理由稱：目前實務上以
    牽連犯予以處理之案例，在適用上，得視其具體情形，論以
    想像競合犯等語，則自然行為概念之一行為，原經法律評價
    為二以上之行為，且認有牽連關係而依牽連犯規定從一重處
    斷者，於牽連犯廢除施行後，宜改評價為單一行為，始合乎
    社會之通念。被告持偽造之私文書冒充丁○○身份向己○○
    詐領行動電話2支，就社會一般通念，咸認只有一個行使偽
    造私文書、冒充他人身份向被害人詐領行動電話行為，然在
    法律評價上，實務上原認被告有行使偽造文書行為及詐欺取
    財行為之二行為，復認二行為間有牽連關係，而應依牽連犯
    從一重罪處斷，立法將牽連犯規定刪除，並於95年7月1日施
    行，若猶將之評價為法律犯罪概念之二行為，而予以併合處
    罰，勢難以契合人民的感情，自宜改認被告係出於一個犯意
    ，實行一個犯罪行為，而侵害社會法益及個人法益，該當於
    行使偽造私文書及詐欺取財罪之2個犯罪構成要件，成立各
    該獨立之罪名，而依想像競合犯論處，被告同時行使偽造私
    文書及詐欺取財行為，為一行為觸犯數罪名，為想像競合犯
    ，依刑法第55條規定，從一重之行使偽造私文書罪處斷。被
    告所犯上開竊盜及行使偽造私文書罪間，犯意各別，行為互
    殊，應分論併罰。被告於民國91年間，因毒品危害防制條例
    案件，經本院判處有期徒刑4月確定，於92年4月11日易科罰
    金執行完畢，有卷附臺灣高等法院被告前案紀錄表可按，5
    年以內再犯本件有期徒刑以上之罪，為累犯，依刑法第47條
    第1項規定加重其刑。爰審酌被告正值青年，不思以正當方
    式工作謀生，而任意竊取他人財物，行使偽造私文書詐騙財
    物之犯罪動機、目的、手段，對於被害人產生之損害程度，
    暨犯後已與被害人丙○○達成和解，坦承部分犯行之態度等
    一切情狀，就所犯各罪分別量處如附表各編號所示之刑，並
    定其應執行刑。偽造「丁○○」印章1枚及臺灣大哥大股份
    有限公司行動電話申請書上偽造「丁○○」署名3枚、同意
    書上偽造「丁○○」之署名1枚及印文1枚、和信電訊股份有
    限公司行動電話服務申請書上偽造「丁○○」之署名1枚，
    均應依刑法第219條規定宣告沒收。
據上論斷，應依刑事訴訟法第299條第1項前段，刑法第216條、
第210條、320條第1項、第321條第1項第1款、第2款、第339條第
1項、第55條、第47條第1項、第51條第5款、第219條，刑法施行
法第1之1條第1項、第2項前段，判決如主文。
本案經檢察官寅○○到庭執行職務
中　　華　　民　　國　　96　　年　　3 　　月　　22　　日
                  刑事第一庭    審判長法  官  陳中和
                                      法  官  詹慶堂
                                      法  官  徐淑芬
以上正本證明與原本無異。
如不服本判決，應於判決送達後10日內向本院提出上訴狀（須附
繕本）。
「切勿逕送上級法院」
                                      書記官　王希文
中　　華　　民　　國　　96　　年　　3 　　月　　22　　日
附表：
┌─┬────┬────┬────┬─────────┬───┬─────┬─────┐
│  │犯罪時間│犯罪地點│被害人  │犯罪手法及竊得物品│販賣之│所犯罪名及│宣告刑之內│
│  │（民國）│        │        │                  │通訊行│法條      │容        │
├─┼────┼────┼────┼─────────┼───┼─────┼─────┤
│一│95年8月 │臺東縣臺│子○○  │手機一支          │衛星3C│刑法第321 │處有期徒刑│
│  │16日凌晨│東市五權│        │NOKIA、銀色、序號 │      │條第1項第1│柒月。    │
│  │0時許   │路1號署 │        │：000000000000000 │      │款夜間侵入│          │
│  │        │立臺東醫│        │                  │      │有人居住之│          │
│  │        │院3樓323│        │                  │      │建築物加重│          │
│  │        │號病房第│        │                  │      │竊盜罪。  │          │
│  │        │二床的鐵│        │                  │      │          │          │
│  │        │櫃抽屜  │        │                  │      │          │          │
├─┼────┼────┼────┼─────────┼───┼─────┼─────┤
│二│95年8月 │臺東縣臺│乙○○  │手機一支          │衛星3C│刑法第320 │處有期徒刑│
│  │19日下午│東市五權│        │Ericsson牌、紅色、│      │條第1項普 │參月。    │
│  │6時許   │路1號署 │        │手機序號：        │      │通竊盜罪。│          │
│  │        │立臺東醫│        │000000000000000、 │      │          │          │
│  │        │院3樓327│        │                  │      │          │          │
│  │        │號病房第│        │                  │      │          │          │
│  │        │一床病床│        │                  │      │          │          │
├─┼────┼────┼────┼─────────┼───┼─────┼─────┤
│三│95年8月 │臺東縣臺│壬○○  │手機一支          │不詳  │刑法第321 │處有期徒刑│
│  │23日凌晨│東市五權│        │BenQ牌、白色、M220│      │條第1項第1│柒月。    │
│  │2時21分 │路1號署 │        │型                │      │款夜間侵入│          │
│  │至37分間│立臺東醫│        │                  │      │有人居住之│          │
│  │        │院3樓327│        │                  │      │建築物加重│          │
│  │        │號病房第│        │                  │      │竊盜罪。  │          │
│  │        │一床桌旁│        │                  │      │          │          │
│  │        │抽屜    │        │                  │      │          │          │
├─┼────┼────┼────┼─────────┼───┼─────┼─────┤
│四│95年8月 │臺東縣臺│辛○○  │手機一支          │大阪城│刑法第320 │處有期徒刑│
│  │31日下午│東市安慶│        │NOKIA牌、黑色、手 │      │條第1項普 │參月。    │
│  │6時許   │街96號三│        │機序號：          │      │通竊盜罪。│          │
│  │        │兄弟米台│        │000000000000000   │      │          │          │
│  │        │目飲食店│        │                  │      │          │          │
├─┼────┼────┼────┼─────────┼───┼─────┼─────┤
│五│95年9月 │臺東縣臺│辰○○  │手機一支          │東昇  │刑法第320 │處有期徒刑│
│  │14日下午│東市大同│        │NOKIA牌、黑色、   │      │條第1項普 │參月。    │
│  │3時許   │路191號 │        │6230型、手機序號：│      │通竊盜罪。│          │
│  │        │神采通訊│        │000000000000000   │      │          │          │
│  │        │行      │        │                  │      │          │          │
├─┼────┼────┼────┼─────────┼───┼─────┼─────┤
│六│95年9月 │臺東縣臺│丑○○○│手機一支          │大阪城│刑法第321 │處有期徒刑│
│  │21日凌晨│東市開封│        │OKWAP牌、紅色、   │      │條第1項第1│柒月。    │
│  │1時30分 │街基督教│        │A362型、手機序號：│      │款夜間侵入│          │
│  │許      │醫院8樓 │        │000000000000000、 │      │有人居住之│          │
│  │        │807室櫃 │        │                  │      │建築物加重│          │
│  │        │子抽屜  │        │                  │      │竊盜罪。  │          │
├─┼────┼────┼────┼─────────┼───┼─────┼─────┤
│七│95年9月 │臺東縣臺│卯○○  │手機一支          │大阪城│刑法第320 │處有期徒刑│
│  │21日下午│東市開封│        │NOKIA牌、粉紅色、 │      │條第1項普 │參月。    │
│  │1時40分 │街352號 │        │3100型、手機序號：│      │通竊盜罪。│          │
│  │許      │張崇晉婦│        │000000000000000、 │      │          │          │
│  │        │產科303 │        │                  │      │          │          │
│  │        │號病房病│        │                  │      │          │          │
│  │        │床      │        │                  │      │          │          │
├─┼────┼────┼────┼─────────┼───┼─────┼─────┤
│八│95年9月 │臺東縣臺│庚○○  │手機一支          │大阪城│刑法第320 │處有期徒刑│
│  │21日下午│東市開封│        │NOKIA牌、黑色、   │      │條第1項普 │參月。    │
│  │4時許   │街基督教│        │N6030型、手機序號 │      │通竊盜罪。│          │
│  │        │醫院8樓 │        │：000000000000000 │      │          │          │
│  │        │806室病 │        │                  │      │          │          │
│  │        │房病床旁│        │                  │      │          │          │
├─┼────┼────┼────┼─────────┼───┼─────┼─────┤
│九│95年9月 │臺東縣臺│甲○○  │手機一支          │衛星3C│刑法第320 │處有期徒刑│
│  │22日下午│東市開封│        │MOTOROLA牌、銀色、│      │條第1項普 │參月。    │
│  │1時許   │街基督教│        │手機序號：        │      │通竊盜罪。│          │
│  │        │醫院9樓 │        │000000000000000   │      │          │          │
│  │        │906號第 │        │                  │      │          │          │
│  │        │三床病床│        │                  │      │          │          │
├─┼────┼────┼────┼─────────┼───┼─────┼─────┤
│一│95年9月 │臺東縣臺│癸○○  │手機一支          │大阪城│刑法第320 │處有期徒刑│
│○│24日下午│東市新生│        │PANTECH牌、PG8000 │      │條第1項普 │參月。    │
│  │2時許   │路268號 │        │型、手機序號：    │      │通竊盜罪。│          │
│  │        │震旦通訊│        │000000000000000   │      │          │          │
│  │        │行臺東新│        │                  │      │          │          │
│  │        │生店    │        │                  │      │          │          │
├─┼────┼────┼────┼─────────┼───┼─────┼─────┤
│一│95年9月 │臺東縣臺│朱秀容  │手機一支          │大阪城│刑法第320 │處有期徒刑│
│一│28日下午│東市大同│        │夏普牌、銀色、    │      │條第1項普 │參月。    │
│  │3時許   │路150號 │        │GX715型、手機序號 │      │通竊盜罪。│          │
│  │        │東和外科│        │：000000000000000 │      │          │          │
│  │        │醫院    │        │                  │      │          │          │
├─┼────┼────┼────┼─────────┼───┼─────┼─────┤
│一│95年9月 │臺東縣臺│丁○○  │黑色皮包1個       │      │刑法第320 │處有期徒刑│
│二│22日上午│東市馬偕│        │（內有身分證1張、 │      │條第1項普 │參月。    │
│  │9時30分 │醫院433C│        │身心障礙手冊1張、 │      │通竊盜罪。│          │
│  │許      │號病床旁│        │丙級技術士證1張、 │      │          │          │
│  │        │抽屜    │        │機車駕駛執照1張、 │      │          │          │
│  │        │        │        │新臺幣500元）     │      │          │          │
├─┼────┼────┼────┼─────────┼───┼─────┼─────┤
│一│95年9月 │臺東縣臺│丁○○  │持丁○○之國民身分│      │刑法第216 │處有期徒刑│
│三│23日下午│東市中華│        │證、殘障手冊，前往│      │條、第210 │肆月。偽造│
│  │7時許   │路1段317│        │己○○開設之明谷通│      │條行使偽造│「丁○○」│
│  │        │號明谷通│        │訊行，向己○○佯稱│      │私文書罪。│印章1枚及 │
│  │        │訊行    │        │其係丁○○，欲申辦│      │          │臺灣大哥大│
│  │        │        │        │臺灣大哥大股份有限│      │          │股份有限公│
│  │        │        │        │公司及和信電訊股份│      │          │司行動電話│
│  │        │        │        │有限公司行動電話門│      │          │申請書上偽│
│  │        │        │        │號，及搭配門號無須│      │          │造「丁○○│
│  │        │        │        │再行付款購買之0元 │      │          │」署名3枚 │
│  │        │        │        │行動電話2支，張震 │      │          │、同意書上│
│  │        │        │        │亞不疑有他，誤信其│      │          │偽造「田偉│
│  │        │        │        │係丁○○本人，遂提│      │          │銘」之署名│
│  │        │        │        │供二公司行動電話服│      │          │1枚及印文1│
│  │        │        │        │務申請書及同意書予│      │          │枚、和信電│
│  │        │        │        │戊○○填寫，經沈裕│      │          │訊股份有限│
│  │        │        │        │峰在申請人簽章欄、│      │          │公司行動電│
│  │        │        │        │同意人簽章欄偽簽「│      │          │話服務申請│
│  │        │        │        │丁○○」之署押共5 │      │          │書上偽造「│
│  │        │        │        │枚，後持向己○○行│      │          │丁○○」之│
│  │        │        │        │使之，足生損害於田│      │          │署名1枚， │
│  │        │        │        │偉銘、臺灣大哥大股│      │          │均沒收。  │
│  │        │        │        │份有限公司、和信電│      │          │          │
│  │        │        │        │訊股份有限公司及張│      │          │          │
│  │        │        │        │震亞。            │      │          │          │
├─┼────┼────┼────┼─────────┼───┼─────┼─────┤
│一│95年12月│臺東縣臺│丙○○  │持路旁拾取之竹竿1 │      │刑法第321 │處有期徒刑│
│四│15日凌晨│東市青海│        │支穿越檳榔攤之窗戶│      │條第1項第2│柒月。    │
│  │1時30分 │路1段107│        │，竊取女用手提包1 │      │款踰越安全│          │
│  │許      │巷17號胖│        │個（內含金戒指1枚 │      │設備加重竊│          │
│  │        │妞檳榔攤│        │）。              │      │盜罪。    │          │
└─┴────┴────┴────┴─────────┴───┴─────┴─────┘
附錄本案論罪科刑法條全文：
中華民國刑法第210條
偽造、變造私文書，足以生損害於公眾或他人者，處 5 年以下有
期徒刑。
中華民國刑法第216條
行使第 210 條至第 215 條之文書者，依偽造、變造文書或登載
不實事項或使登載不實事項之規定處斷。
中華民國刑法第320條
意圖為自己或第三人不法之所有，而竊取他人之動產者，為竊盜
罪，處 5 年以下有期徒刑、拘役或 5 百元以下罰金。
意圖為自己或第三人不法之利益，而竊佔他人之不動產者，依前
項之規定處斷。
前二項之未遂犯罰之。
中華民國刑法第321條
犯竊盜罪而有左列情形之一者，處 6 月以上、 5 年以下有期徒
刑：
一  於夜間侵入住宅或有人居住之建築物、船艦或隱匿其內
    而犯之者。
二  毀越門扇、牆垣或其他安全設備而犯之者。
三  攜帶兇器而犯之者。
四  結夥三人以上而犯之者。
五  乘火災、水災或其他災害之際而犯之者。
六  在車站或埠頭而犯之者。
前項之未遂犯罰之。
中華民國刑法第339條
意圖為自己或第三人不法之所有，以詐術使人將本人或第三人之
物交付者，處 5 年以下有期徒刑、拘役或科或併科 1 千元以下
罰金。
以前項方法得財產上不法之利益或使第三人得之者，亦同。
前二項之未遂犯罰之。
